# 关于现金等价物的问题

提问人：zxxiao2007 时间：2013-12-25 16:25:20
现金等价物，是指企业指有的期限短、流动性强、易于转换为已知金额、价值变动风险很小的投资。其中，“期限短”一般是指从购买日起三个月内到期。 对于票据保证金是否作为现金等价物应考虑如下几点： （ 1 ）是否受限。可以通过银行询证函、保证金合同确定（ 2 ）期限短。票据的期限是否超过 3 个月 各位大侠还有什么补充的

回答人：chenyiwei
关于票据保证金的列报问题请参考《计学撮要 2013 》中的以下案例： 问题5-2-1（未超过三个月的银行承兑汇票保证金存款在现金流量表中的列示问题） 问题： 期限不超过三个月的银行承兑汇票保证金存款在现金流量表中如何列示？ 解答： 1 、相关指引可参阅问题 “可随时提前支取的期限在 3 个月以上的定期存款能否在现金流量表上作为现金及现金等价物”。 首先明确一个问题：即现金流量表中的“现金”和“现金等价物”概念与资产负债表项目的对应关系问题。根据《企业会计准则第 31 号——现金流量表》的规定，现金是指企业库存现金以及可以随时用于支付的存款；现金等价物是指企业持有的期限短、流动性强、易于转换为已知金额现金、价值变动风险很小的投资。《企业会计准则讲解（ 2008 ）》进一步指出：现金流量表意义上的“现金”主要包括库存现金、银行存款、其他货币资金；现金等价物通常包括 3 个月内到期的短期债券投资。由此可见： 1 ．现金流量表中的“现金”概念是与资产负债表的“货币资金”项目相对应的；而“现金等价物”概念是与资产负债表的“交易性金融资产”项目相对应的。交易性金融资产不可能成为现金流量表意义上的“现金”，而货币资金（包括库存现金、银行存款和其他货币资金）不可能成为现金流量表意义上的“现金等价物”。 2 ．只有在判断某项交易性金融资产是否属于现金等价物时，才需要考虑其是否具备“期限短”的特征；在判断定期存款是否可作为现金流量表意义上的“现金”时，所需考虑的因素是它是否可以不受限制地用于对外支付，而不考虑其剩余期限是否在 3 个月以内。 因此，由于定期存款通常是在“银行存款”科目中核算的，因此定期存款不可能成为现金等价物；而不能提前支取（或者由于受到其他方面的限制导致不能随时不受限制地用于对外支付）的定期存款肯定不属于现金。换言之，“可以提前支取”是定期存款构成现金流量表意义上的“现金”的一项基本前提。 银行承兑汇票保证金在票据到期日前处于冻结状态，不能随时支取用于满足支付用途。因此，即使对于期限在 3 个月内的银行承兑汇票保证金，也不能在现金流量表中作为“现金”。当然，更不是“现金等价物”。 2 、银行承兑汇票的保证金在现金流量表上的列报，应区分以下两种情况分别处理： （ 1 ）票据到期后直接从保证金支付票据款的，则直接按照开具票据的用途，将其归入相应的现金流量项目，例如“购买商品、接受劳务支付的现金”或者“购建固定资产、无形资产和其他长期资产支付的现金”。 （ 2 ）票据到期后，原保证金解冻退回，以其他来源的资金支付票据款的，则票据保证金被冻结时，作为“支付的其他与筹资活动有关的现金”，解冻时作为“收到的其他与筹资活动有关的现金”。 此类保证金的冻结和解冻，不符合《企业会计准则第 31 号-－现金流量表》第五条所规定的现金流量净额列报的条件，即“代客户收取或支付的现金”、“周转快、金额大、期限短项目的现金流入和现金流出”或者“金融企业的有关项目”，所以不能按净额反映，应当分别列报其流入和流出数。

提问人：zxxiao2007 时间：2013-12-26 09:49:19
谢谢！受益非浅。陈版 2013 版与 2011 版的变动大么

回答人：chenyiwei
2013 版是 2011 版的续编，而不是重版，内容不重复。

提问人：llfxyls 时间：2014-04-22 17:38:28
陈老师，我现在遇到这种情况：期初期末 其他货币资金都没有金额，期间用来核算票据保证金；在报表日前退回支付的保证金的，现金流量表上是抵消处理，还是在“收到的其他与筹资活动有关的现金”和”支付的其他与筹资活动有关的现金“各做一笔那？ 我看现金流量准则，提到可以抵消的情况，但是准则原文中“周转快、金额大、期限短项目的现金流入和现金流出”规定比较笼统，不知道具体包含哪些情况，包含以上（保证金的流入及流出）情况吗？ 同时，我看到有些公司内部现金流编制文件要求现金流编制中 ：个人借款（如：备用金等）的返还冲减“支付的其他与经营活动有关的现金”是不是也属于该种情况那？该种规定是否符合准则规定？

回答人：chenyiwei
一般掌握：抵销后按净额列报总是例外情况，一般除非一收一付间隔时间很短的（例如只有几天），其他情况不建议抵销后按净额列报，而是分别列报流入与流出。个人借款返还直接抵减流出的现金是不恰当的。